【裁判字號】    95,易,763
【裁判日期】    950816
【裁判案由】    竊盜
【裁判全文】
臺灣桃園地方法院刑事判決               95年度易字第763號
公  訴  人  臺灣桃園地方法院檢察署檢察官
被      告  丁○○
                    （現羈押在臺灣桃園看守所）
上列被告因竊盜案件，經檢察官提起公訴（95年度偵字第9649號
），及移送併辦（95年度偵字第10280 號、95年度偵字第11284
號），經被告於準備程序中就被訴事實為有罪之陳述，經合議庭
裁定由受命法官獨任行簡式審判程序，本院判決如下：
    主  文
丁○○連續攜帶兇器竊盜，累犯，處有期徒刑壹年肆月。起子壹
支、剪刀壹支均沒收。
    事  實
一、丁○○於民國88年間因竊盜案件，經臺灣士林地方法院判處
    有期徒刑1 年2 月，緩刑4 年確定，又於89年間因竊盜案件
    ，經判處有期徒刑7 月確定，並經撤銷前開緩刑，前開2 罪
    自90年2 月6 日起接續執行，至91年4 月8 日縮短刑期假釋
    出監，復於92年間因竊盜案件，經判處有期徒刑5 月確定，
    且經撤銷前開假釋，自92年5 月28日起接續執行，於93年5
    月3 日執行完畢，又於93年間因竊盜案件，經本院判處有期
    徒刑5 月，於95年3 月14日執行完畢。竟不知警惕，基於意
    圖為自己不法所有之概括犯意，為下列竊盜犯行：
（一）於95年4 月17日2 時許，行經桃園縣中壢市○○路30號前
      ，見乙○○所有之車牌號碼F4─0831號自小客車停放在該
      處，遂持其所有，客觀上足以對人之生命、身體、安全構
      成威脅，且具有危險性之螺絲起子1 支撬開該車車門，而
      竊取置於車內現金新臺幣（下同）約60元。
（二）於95年4 月19日5 時15分許，行經桃園縣中壢市○○街7
      號前，見己○○所有之車牌號碼5861─HG號自小客車停放
      在該處，遂持上開其所有，客觀上足以對人之生命、身體
      、安全構成威脅，且具有危險性之螺絲起子1 支撬開該車
      車門，而竊取置於車內數位相機1 台、行動電話1 具。嗣
      於同日15時30分許，在同縣市○○路與珠江街口為警查獲
      ，並扣得前開螺絲起子1 支。
（三）於95年5 月16日2 時許，在桃園縣中壢市○○路283 號附
      近，見祥榮室內裝潢行所有，由丙○○所管理之車牌號碼
      8P─8100號自小客車、車牌號碼7979─HG號自小客車停放
      在該處，遂持其所有，客觀上足以對人之生命、身體、安
      全構成威脅，且具有危險性之剪刀1 支接續撬開前開2 車
      車門，而竊取置於車內現金共計280 元。
（四）於95年5 月18日4 時許，在桃園縣平鎮市○○路18號前，
      見味展有限公司所有、戊○○所管理之車牌號碼CS─2195
      號自小客車停放在該處，遂持其所有，客觀上足以對人之
      生命、身體、安全構成威脅，且具有危險性之剪刀1 支撬
      開其車門，然因未尋得財物而未遂，遂接續前開犯意，前
      行至同縣市○○路14巷18號，以前開相同手法，接續撬開
      停放在該處味展有限公司所有、戊○○所管理之車牌號碼
      Q7─9860號自小客車、車牌號碼CS─3253號自小客車車門
      ，亦因車內並無財物而未遂。
（五）於95年5 月18日5 時20分許，在桃園縣平鎮市○○路156
      號前，見國安西藥房所有、甲○○所管理之車牌號碼6T─
      3701號自小客車停放在該處，遂持其所有，客觀上足以對
      人之生命、身體、安全構成威脅，且具有危險性之剪刀1
      支撬開其車門欲竊取其內財物，然因觸動車上警報器而發
      出聲響，員警因而據報前來查獲，因而未竊得財物。並扣
      得前開剪刀1 把。
二、案經桃園縣政府警察局中壢分局報請臺灣桃園地方法院檢察
    署檢察官偵查起訴及臺灣桃園地方法院檢察署檢察官移送併
    辦。
    理  由
一、本件被告所犯係死刑、無期徒刑、最輕本刑為3 年以上有期
    徒刑以外之罪，其於準備程序中就被訴事實為有罪之陳述，
    經法官告知簡式審判程序之旨，並聽取公訴人、被告之意見
    後，依刑事訴訟法第273 條之1 第1 項規定，經本院合議庭
    裁定，由受命法官獨任進行簡式審判程序審理，核先敘明。
二、被告丁○○對於上揭犯罪事實於本院審理時坦承不諱，且據
    證人己○○、乙○○、丙○○、戊○○、甲○○於警詢時證
    述明確，復有贓物認領保管單1 紙、車籍作業系統─查詢認
    可資料6 張、照片10幀附卷及螺絲起子、剪刀各1 支扣案足
    稽，被告丁○○前開自白與事實相符，堪信為真。本件事證
    明確，被告犯行堪以認定，應依法論科。
三、論罪科刑及沒收：
（一）按攜帶兇器竊盜，祇須行竊時攜帶具有危險性之兇器為已
      足，並不以攜帶之初有行兇之意圖為必要（參照最高法院
      62年臺上字2489號判例）。被告丁○○於95年4 月17日、
      同年月19日行竊時所使用之螺絲起子1 支；於同年5 月16
      日、同年月18日行竊時所使用之剪刀，均為金屬製品，質
      地堅硬，該等工具在客觀上對人之生命、身體具有危險性
      ，自屬兇器。是核被告丁○○於94年4 月17日、同年月19
      日以其所有之螺絲起子（即犯罪事實欄（一）、（二）所
      示竊盜犯行）；於同年5 月16日持其所有之剪刀（即犯罪
      事實欄（三）所示竊盜犯行）竊取財物之所為，均係犯刑
      法第321 條第1 項第3 款之攜帶兇器竊盜罪；被告丁○○
      於同年5 月18日持其所有之剪刀竊取財物未果（即犯罪事
      實欄（四）、（五）所示竊盜犯行）之所為，均係犯刑法
      第321 條第2 項、第1 項第3 款之攜帶兇器竊盜未遂罪。
（二）按行為後法律有變更者，適用行為時之法律。但行為後之
      法律有利於行為人者，適用最有利於行為人之法律，刑法
      第2 條第1 項定有明文，此條規定乃與刑法第1 條罪刑法
      定主義契合，而貫徹法律禁止溯及既往原則，係規範行為
      後法律變更所生新舊法律比較適用之準據法，是刑法第2
      條本身雖經修正，但刑法第2 條既屬適用法律之準據法，
      本身尚無比較新舊法之問題，應一律適用裁判時之現行刑
      法第2 條規定以決定適用之刑罰法律，先予辨明。又以本
      次刑法修正之比較新舊法，應就罪刑有關之共犯、未遂犯
      、想像競合犯、牽連犯、連續犯、結合犯，以及累犯加重
      、自首減輕暨其他法定加減原因（如身分加減）與加減例
      等一切情形，綜其全部罪刑之結果而為比較，且從刑附屬
      於主刑，除法律有特別規定者外，依主刑所適用之法律，
      最高法院95年5 月23日著有95年度第8 次刑庭會議決議可
      資參照。經查：
    (1)被告丁○○行為時之刑法第25條第1 項規定：「已著手於
      犯罪行為之實行而不遂者，為未遂犯」、第2 項規定：「
      未遂犯之處罰，以有特別規定者為限」、第26條規定：「
      未遂犯之處罰，得按既遂犯之刑減輕之。但其行為不能發
      生犯罪之結果，又無危險者，減輕或免除其刑」，95年7
      月1 日修正公布施行之刑法第25條第1 項規定：「已著手
      於犯罪行為之實行而不遂者，為未遂犯」、第2 項規定；
      「未遂犯之處罰，以有特別規定者為限，並得按既遂犯之
      刑減輕之」，經比較修正前後之規定，就前開一般未遂之
      要件、法律效果並無修正，僅係將未遂犯之處罰得按既遂
      犯之刑減輕之規定，由修正前第26條前段移至修正後第25
      條第2 項後段，故並無較利或不利於被告丁○○之情形，
      自應依刑法第2 條第1 項之規定適用被告丁○○行為時即
      修正前刑法第25條、第26條之規定。
    (2)被告丁○○行為後，刑法第56條連續犯之規定，業於94年
      1 月7 日修正公布刪除，並於95年7 月1 日施行，則被告
      之犯行，因行為後新法業已刪除連續犯之規定，此刪除雖
      非犯罪構成要件之變更，但顯已影響行為人刑罰之法律效
      果，自屬法律有變更，依新法第2 條第1 項規定，比較新
      、舊法結果，仍應適用較有利於被告丁○○之行為時法律
      即舊法論以連續犯。
    (3)被告丁○○行為後，刑法第47條關於累犯之規定，業於94
      年1 月7 日修正，並於95年7 月1 日施行，修正前刑法第
      47條原規定「受有期徒刑之執行完畢，或受無期徒刑或有
      期徒刑一部之執行而赦免後，5 年以內再犯有期徒刑以上
      之罪者，為累犯，加重本刑至二分之一」，修正後為第47
      條第1 項，並修正為「受徒刑之執行完畢，或一部之執行
      而赦免後，5 年以內故意再犯有期徒刑以上之罪者，為累
      犯，加重本刑至二分之一」，故依修正後之規定，僅限於
      「故意」再犯有期徒刑之罪，始有累犯之適用。本案被告
      丁○○於有期徒刑執行完畢後5 年以內再故意犯本件有期
      徒刑以上之罪，不論依修正前之刑法第47條，或修正後之
      刑法第47條第1 項之規定，均構成累犯，對被告而言並無
      有利或不利之情形，依刑法第2 條第1 項前段之規定，仍
      應依修正前之刑法第47條，論以累犯。
    (4)綜合修正前、後之比較，揆諸前揭最高法院決議及修正後
      刑法第2 條第1 項前段、後段規定之「從舊、從輕」原則
      ，自應全部適用被告丁○○行為時之法律，即修正前刑法
      之相關規定予以論處。
（三）被告於95年5 月18日已著手竊盜之犯行，惟因未取得財物
      而未果，為未遂犯，應依修正前刑法第26條之規定減輕其
      刑。被告於95年5 月16日竊取7979─HG號、8P─8100號自
      小客車內財物（即犯罪事實欄（三）所示竊盜犯行）；於
      95年5 月18日欲竊取CS─2195號、Q7─9860號、CS─3253
      號號自小客車內財物（犯罪事實欄（四）所示竊盜犯行）
      ，均屬在單一犯意及時間密接之情形下，侵害同一法益之
      接續行為，故95年5 月16日之竊盜2 次犯行、同年5 月18
      日3 次竊盜犯行，各應為接續犯而為實質一罪。再被告前
      開95年4 月17日、同年月19日、同年5 月16日、同年5 月
      18日4 時、同年5 月18日5 時20分之竊盜犯行（即犯罪事
      實（一）至（五）所示之竊盜犯行），犯罪時間緊接，所
      犯基本構成要件相同，顯係基於概括犯意為之，應依修正
      前刑法第56條連續犯之規定，依情節較重之攜帶兇器竊盜
      既遂罪論以一罪，並依法加重其刑。再檢察官以95年度偵
      字10280 號移送併辦部分（即犯罪事實欄（一）所示竊盜
      犯行）、以95年度偵字第11284 號移送併辦部分（即犯罪
      事實欄（三）至（五）所示竊盜），雖未經檢察官起訴，
      惟其與起訴之犯罪事實具有連續犯之裁判上一罪關係，應
      為起訴效力所及，本院自得一併審判，附此敘明。被告丁
      ○○於88年間因竊盜案件，經士林地方法院判處有期徒刑
      1 年2 月，緩刑4 年，又於89年間因竊盜案件，經判處有
      期徒刑7 月確定，並經撤銷前開緩刑，前開2 罪自90年2
      月6 日起接續執行，至91年4 月8 日縮短刑期假釋出監，
      復於92年間因竊盜案件，經判處有期徒刑5 月確定，且經
      撤銷前開假釋，自92年5 月28日起接續執行，於93年5 月
      3 日執行完畢，又於93年間因竊盜案件，經本院判處有期
      徒刑5 月，於95年3 月14日執行完畢一節，有臺灣高等法
      院被告前案紀錄表1 份紙在卷可稽，其於5 年內再犯本案
      有期徒刑以上之罪，為累犯，應依法遞加重其刑。爰審酌
      被告前有多次竊盜等前科，素行不佳，短期內連續為數次
      攜帶兇器犯行，而所攜帶之兇器均屬銳利鐵器，極易對他
      人身體、生命造成危害，遠較單純徒手行竊之情節為重，
      所為要無可取，惟衡其所竊得之財物僅行動電話、數位相
      機各一及現金3 百餘元，價值不高，且於甫行竊完畢後旋
      為警查獲，或尚未竊得財物，所生危害非鉅，及被告智識
      程度、犯罪動機、情節，犯罪後坦承犯行，態度尚佳，公
      訴人求處有期徒刑3 年尚嫌過重等一切情狀，認量處如主
      文所示之刑，已足資懲儆。再公訴人雖聲請諭知被告令入
      勞動場所強制工作。惟按竊盜犯贓物犯保安處分條例第1
      條規定，竊盜犯及與竊盜案件有關之贓物犯，其保安處分
      之宣告及執行，依本條例之規定，是有關竊盜犯之保安處
      分，應先適用前開條例規定，核先敘明。次按該條例所指
      之習慣犯，與累犯連續犯之性質有別，必須有具體之事實
      ，足資證明行為人有犯罪之惡習及慣行，始有習慣犯規定
      之適用，並非一有累犯或連續犯之情形，即可認為有犯罪
      之習慣（參見最高法院54年度臺上字第3041號判決意旨）
      。查本案被告竊盜雖達5 次，然前開5 次犯行係發生於1
      月之間，期間非長，尚無法認定被告係長期持續行竊，況
      佐以被告前開竊盜所得尚寡，顯非以此為業、恃此為生，
      故難僅以被告有連續竊盜犯行，即認被告有竊盜之犯罪習
      慣或以之為常業，故核與竊盜犯贓物犯保安處分條例所定
      要件未合。況被告於本院審理時坦承犯有前開竊盜犯行，
      態度尚佳，且本院亦已將被告前述連續犯行採為量刑之依
      據，因認被告經前開主文所示有期徒刑之執行後，已足以
      袪除其犯罪之惡習，並收教化矯治之效，爰不另為強制工
      作之諭知。
（四）扣案螺絲起子1 支、剪刀1 把，均係被告所有，供其犯
      本件竊盜所用之物，業據被告供陳明確，均依修正前刑法
      第38條第1 項第2 款之規定沒收之。
據上論斷，依刑事訴訟法第273 條之1 第1 項、第299 條第1 項
前段，修正後刑法第2 條第1 項前段、修正前刑法第26條、第56
條、第321 條第1 項第3 款、第47條、第38條第1 項第2 款，判
決如主文。
本案經檢察官謝雯璣到庭執行職務。
中    華    民    國    95    年    8     月    16    日
                        刑事第九庭法  官  何燕蓉
以上正本證明與原本無異。
如不服本判決，應於判決送達後10日內向本院提出上訴狀（應附
繕本）。
                              書記官  許弘樺
中    華    民    國   95    年    8     月    18    日
附錄本案論罪科刑法條：
中華民國刑法第321 條（加重竊盜罪）
犯竊盜罪而有左列情形之一者，處6 月以上、5 年以下有期徒刑
：
一  於夜間侵入住宅或有人居住之建築物、船艦或隱匿其內而犯
之者。
二  毀越門扇、牆垣或其他安全設備而犯之者。
三  攜帶兇器而犯之者。
四  結夥三人以上而犯之者。
五  乘火災、水災或其他災害之際而犯之者。
六  在車站或埠頭而犯之者。
前項之未遂犯罰之。


司法院資訊處製作；財團法人民間司法改革基金會備份。
